【裁判字號】    97,交聲,2904
【裁判日期】    980121
【裁判案由】    聲明異議
【裁判全文】
臺灣高雄地方法院交通事件裁定        97年度交聲字第2904號
原處分機關  高雄市政府交通局
法定代理人  王國材
異  議  人
即受處分人  甲○○
上列異議人即受處分人因違反道路交通管理處罰條例案件，對於
高雄市交通事件裁決所97年11月28日所為之處分（原處分：高市
交裁字第32-E00000000號），聲明異議，本院裁定如下：
    主  文
原裁定撤銷。
甲○○處罰鍰新台幣陸佰元，並記違規點數點。
    理  由
一、本件原處分機關高雄市政府交通局係以：異議人即受處分人
    甲○○（下稱異議人）於民國97年9 月27日30分許，騎乘車
    牌號碼JS2-857 號重型機車（下稱系爭機車），於新竹市○
    ○路1200巷路口（下稱系爭路口），不依標誌標線號誌轉彎
    ，經警當場攔停舉發違規，並填掣竹市警交字第E00000000
    號違反道路交通管理事件通知單，異議人不服舉發提出申訴
    ，經舉發之新竹市警察局第三分局函覆舉發無誤，異議人仍
    不服申請裁決，依道路交通管理處罰條例第48條第1 項第2
    款及違反道路交通管理事件統一裁罰基準表之規定，於97年
    11月28日以高市交裁字第裁32-E00000000號裁決書，裁處異
    議人罰鍰新台幣（下同）600 元，並依同條例第63條第1 項
    規定，記違規點數1 點。
二、聲明異議意旨略以：其於上開時間、地點騎乘系爭機車，係
    見燈號為綠燈才右轉，並無不依交通號誌指示違規右轉之違
    規行為，且如有紅燈右轉之違規行為，應依道路交通管理處
    罰條例第53條第2 項之規定處罰，並無依同條例第48條第1
    項第2 款處罰之可言，另系爭路口前未立牌警示，執法警員
    卻埋伏取締，如欺壓善良百姓之山賊等語。
三、本件依證人即舉發警員莊家程證稱略以：執行巡邏勤務時，
    於97年9 月27日30分許，在系爭路口發現異議人騎乘系爭機
    車未依規定右轉，該路口有交通號誌，燈號僅一般之紅燈、
    黃燈、綠燈，紅燈時不得右轉，異議人當時對於本件舉發並
    無異議，僅表示目前失業，希望不要予以舉發，伊不認識異
    議人，與異議人並無仇怨等語，證人為值勤之警員，且與異
    議人並無怨隙，自無設詞誣陷異議人之必要，是所證堪信為
    真實，此外復有舉發違反道路交通管理事件通知單1 份附卷
    可稽，則異議人於上開時間、地點，確有騎乘機車紅燈右轉
    之違規事實，應可認定，聲明異議意旨指稱右轉時交通號誌
    為綠燈，尚與事實不符，不足採信。
四、汽車駕駛人轉彎時，不依標誌、標線、號誌指示者，處600
    元以上1,800 元以下罰鍰；汽車駕駛人，行經有燈光號誌管
    制之交岔路口闖紅燈者，處1,800 元以上5,400 元以下罰鍰
    ；前項紅燈右轉行為者，處600 元以上1,800 元以下罰鍰，
    道路交通管理處罰條例第48條第1 項第2 款、第53條第1 項
    、第2 項定有明定。另汽車駕駛人有第43條、第53條或第54
    條情形之一者，除依原條款處罰鍰外，各記違規點數3 點，
    同條例第63條第1 項第3 款亦有明定。而上開行經有燈光號
    誌管制之交岔路口紅燈右轉之規定，屬汽車駕駛人轉彎時不
    依號誌指示之特別規定，依特別法優於普通法之原則，汽車
    駕駛人行經有燈光號誌管制之交岔路口紅燈右轉時，自應適
    用道路交通管理處罰條例第53條第2 項之規定予以處罰，而
    無適用同條例第48條第1 項第2 款之可言，本件異議人於上
    開時間騎乘系爭機車，行經有燈光號誌管制之系爭路口，紅
    燈違規右轉之事實已如前述，原處分機關依道路交通管理處
    罰條例第48條第1 項第2 款、第63條第1 項第1 款之規定，
    予以裁處罰鍰、記違規點數，依上所述自有未合，爰依道路
    交通案件處理辦法第20條前段規定，將原裁定撤銷，並依同
    條例第53條第2 項、第63條第1 項第3 款及違反道路交通管
    理事件統一裁罰基準表之規定，自為裁定如主文所示。
五、依道路交通管理處罰條例第1 條規定所示，該條例之立法目
    的為加強道路交通管理，維護交通秩序，確保交通安全，而
    道路交通之管理，交通秩序之維護，交通安全之確保，最有
    效之方法，莫過於建立健全之交通通行制度，藉教育、宣導
    等方式，使用路人均樂於依此制度使用道路，而建立良好交
    通秩序，並藉有效之違規舉發裁罰，管控心存僥倖者之違規
    行為，使該制度得以有效適用並持久，是交通警察之有效取
    締舉發，係確保道路交通管理，維護交通秩序，確保交通安
    全所必要，且與教育、宣導等方式對道路交通之管理，交通
    秩序之維持，交通安全之確保同等重要。另為有效取締舉發
    違規行為，巡邏、定點埋伏、以監視錄影等科學方式加以執
    行，均為適當之方式，且為有效取締舉發違規之行為，除非
    立法有明文規定，並無預先立牌予以警示之必要，聲明異議
    意旨指摘系爭路口前未立牌警示，執法警員以埋伏方式取締
    類如山賊或欺壓百姓等，與上開道路交通管理處罰條例之立
    法目的不服，均無可採，併予敘明。
六、據上論斷，應依道路交通案件處理辦法第20條前段，裁定如
    主文。
中    華    民    國    98    年    1     月    21    日
                    交通法庭    法  官  鄭峻明
以上正本證明與原本無異。
如不服本裁定應於送達後5日內向本院提出抗告狀。
中    華    民    國    98    年    1     月    21    日
                                書記官  顏宗貝


司法院資訊處製作；財團法人民間司法改革基金會備份。
